臺灣桃園地方法院刑事裁定
111年度單禁沒字第61號
聲  請  人  臺灣桃園地方檢察署檢察官
被      告  薛文吉


第  三  人  薛竹溝


上列聲請人因被告違反毒品危害防制條例案件（101年度偵字第2
4543號），聲請單獨宣告沒收（111年度聲沒字第32號），本院
裁定如下：
    主  文
扣案內含第二級毒品甲基安非他命壹包（含包裝袋壹只），沒收
銷燬之。
    理  由
一、聲請意旨略以：按查獲之第一、二級毒品，不問屬於犯人與
    否，均沒收銷燬之，毒品危害防制條例第18條第1項前段定
    有明文。又按違禁物不問屬於何人所有，均沒收之；違禁物
    或專科沒收之物得單獨宣告沒收，刑法第38條第1項、第40
    條第2項亦有規定。經查，本件扣案之透明結晶1包，經送鑑
    定之結果，檢出含有甲基安非他命成分，屬第二級毒品無訛
    ，爰依上開規定聲請單獨宣告沒收銷燬等語。
二、惟查：
（一）按對第三人財產之沒收，乃刑法所明定，檢察官對特定被
      告及犯罪事實起訴之效力，涵括對被告及第三人沒收之法
      律效果，法院審理結果，認被告犯罪或有違法行為，且符
      合依法沒收之要件者，即有諭知沒收之義務，尚無待檢察
      官之聲請。從而，如涉及第三人財產之沒收，而檢察官未
      於起訴書記載應沒收第三人財產之意旨，審理中，第三人
      亦未聲請參與沒收程序，檢察官復未聲請者，法院為維護
      公平正義及保障第三人之聽審權，基於法治國訴訟照料義
      務之法理，認為有必要時，應依刑事訴訟法第455條之12
      第3項前段規定，本於職權，裁定命該第三人參與沒收程
      序，並依審理結果，而為沒收與否之判決（最高法院刑事
      大法庭108年度台上大字第3594號裁定意旨參照），可知
      檢察官起訴之案件，縱使檢察官未聲請沒收第三人之財產
      ，第三人也未聲請參與沒收程序，於符合沒收第三人財產
      之情形，法院仍應本於職權裁定命該第三人參與沒收程序
      ，又依刑事訴訟法第455條之37規定，第三人參與沒收程
      序之規定，於單獨宣告沒收程序準用之，是以檢察官聲請
      單獨宣告沒收之案件，應同此理，檢察官如未聲請對第三
      人聲請單獨宣告沒收，於符合沒收第三人財產之情形，法
      院「認為必要時」，應職權裁定命該第三人參與單獨宣告
      沒收程序。惟按審理中檢察官聲請沒收第三人財產時，法
      院應注意有無依職權命該第三人參與沒收程序之必要，有
      必要者，應即命參與，無必要者，應於所附隨之刑事本案
      終局判決中為必要之裁判、說明；刑訴法第455條之12第3
      項所稱「必要時」，須依現存卷證資料，綜合一切情狀而
      為判斷。例如：無沒收第三人財產之可能；沒收之第三人
      財產若為違禁物，其合法持有之可能性；第三人有無已陳
      明不提出異議而毋庸命參與程序之情形等，以為判斷有無
      必要之依據，法院辦理刑事訴訟案件應行注意事項第181
      點、第180點可資參照。
（二）被告於108年5月12日發現死亡之情，有被告個人戶籍資料
      查詢結果1份在卷可稽，檢察官於聲請書當事人欄記載被
      告薛文吉已歿，顯已知悉被告死亡之事實，本應聲請對被
      告之繼承人沒收，惟依上開說明，本院仍得職權開啟第三
      人沒收程序，經本院查詢被告之繼承人資料，依民法第11
      38條規定，其繼承人應為其父薛竹溝，且經查詢司法院家
      事事件公告，其未聲請拋棄繼承，是以本件檢察官聲請沒
      收之扣案物，已因繼承歸屬薛竹溝所有。然本件雖涉及第
      三人沒收，惟因扣案物屬違禁物，是本院認為無職權裁定
      命其參與沒收程序之必要，但仍應將其等列為本案裁判之
      對象，屬刑事訴訟法所稱之「受裁判（定）人」，如有不
      服亦可提出救濟，已足以保障其權利。
三、按毒品危害防制條例第18條第1項前段規定：「查獲之第一
    、二級毒品及專供製造或施用第一、二級毒品之器具，不問
    屬於犯罪行為人與否，均沒收銷燬之。」次按違禁物或專科
    沒收之物得單獨宣告沒收；單獨宣告沒收由檢察官聲請違法
    行為地、沒收財產所在地或其財產所有人之住所、居所或所
    在地之法院裁定之；法院認為聲請單獨宣告沒收有理由者，
    應為准許之裁定，刑法第40條第2項、刑事訴訟法第455條之
    34、第455條之36第2項分別定有明文。
四、經查，扣案第二級毒品甲基安非他命1包係被告所有，經送
    驗鑑定認有第二級毒品甲基安非他命成分（淨重0.1476公克
    ，純度89.9％，純質淨重0.1327公克，驗餘淨重0.1322公克
    ），現扣於臺灣桃園地方檢察署贓證物庫等情，有被告之警
    詢、偵訊筆錄、內政部警政署航空警察局搜索、扣押筆錄、
    扣押物品目錄表、扣押物品收據、扣押物品清單各1份在卷
    可稽，本院自有管轄權。又被告於查獲時所犯施用第一、二
    級毒品案件，業經本院以102年度審訴字第624號判決確定，
    業經本院核閱相關卷宗無誤，是本件檢察官向本院聲請單獨
    宣告沒收銷燬上開毒品，核屬有據，應予准許。另用以包裝
    上開毒品之包裝袋，應會沾染微量之毒品殘留而難以分離，
    當視為毒品之一部而併予沒收銷燬之，至鑑驗耗損之毒品既
    已滅失，自無庸宣告沒收銷燬，均附此敘明。
五、依刑事訴訟法第455條之36第2項，毒品危害防制條例第18條
    第1項前段，刑法第40條第2項，裁定如主文。
中　　華　　民　　國　　111 　年　　2 　　月　　19　　日
                  刑事第十五庭  法　官　林岷奭
以上正本證明與原本無異。
如不服本裁定，應於裁定送達後5 日內向本院提出抗告狀。
　　　　　　　　　　　　　　　  書記官　林慈思　　　　　
中　　華　　民　　國　　111 　年　　2 　　月　　22　　日